【裁判字號】    92,上訴,1822
【裁判日期】    920819
【裁判案由】    違反毒品危害防制條例
【裁判全文】
臺灣高等法院高雄分院刑事判決          九十二年度上訴字第一八二二號
    上  訴  人  台灣高雄地方法院檢察署檢察官
    被      告  乙○○
    指定辯護人  本院公設辯護人
右上訴人因被告違反毒品危害防制條例案件，不服臺灣高雄地方法院九十二年度訴緝
字第一一二號中華民國九十二年八月十九日第一審判決（起訴案號：臺灣高雄地方法
院檢察署九十一年度偵緝字第六六五號），提起上訴，本院判決如左：
      主      文
上訴駁回。
      理      由
一、本案經本院審理結果，認原審以不能證明被告乙○○犯罪，諭知無罪判決，核無
    不當，應予維持，並引用原審判決書所記載之理由。
二、檢察官上訴意旨雖又指稱：證人陳文男與被告為朋友關係，自八十八年認識起至
    九十年被捕時，相識已久，衡情不可能認錯販毒給伊之「黑仔」即係被告乙○○
    ，且販毒地點與乙○○居所均在岡山鎮，販毒給陳文男不只一次，陳文男於警訊
    時之指認，應屬可採，且據陳文男於台灣澎湖地檢署應訊時供稱伊看見「黑仔」
    時可以指認出販毒之人，法院未命陳文男當面指認乙○○是否販毒之人，遽判無
    罪，尚有未洽等情。
三、惟查，證人陳文男於警訊、檢察官偵查及囑託台灣澎湖地方法院訊問時所為之陳
    述，就其曾否向被告購買毒品，被告是否為綽號「黑仔」之人，其購買毒品之種
    類、時間、地點、方式、價格及次數等事項，前後供述不一，是其證言，顯有瑕
    疵，已不能採為認定犯罪事實之依據。此外，又查無其他積極證據可證明陳文男
    指證被告販賣毒品之證言為真實可採。是陳文男如當面指認被告為販賣毒品之人
    ，然參以其先前之陳述，仍難據以認定被告有販賣毒品犯行，自無待其到庭指認
    。綜上所，上訴意旨執前詞指摘原判決不當，難認有理由，應予駁回。
據上論斷，應依刑事訴訟法第三百六十八條、第三百七十三條，判決如主文。
本案經檢察官王登到庭執行職務。
中    華    民    國     九十二     年      十一      月     二十四     日
                              臺灣高等法院高雄分院刑事第五庭
                                  審判長法官  吳水木
                                        法官  趙文淵
                                        法官  洪慶鐘
右正本證明與原本無異。
如不服本判決應於收受本判決後十日內向本院提出上訴書狀，其未述上訴理由者，
並得於提起上訴後十日內向本院補提理由書狀（均須按他造當事人之人數附繕本)「
切勿逕送上級法院」。
                                      書記官  彭筱瑗
中    華    民    國     九十二     年      十一      月     二十六     日
                                                                        Ｆ
附件：
臺灣高雄地方法院刑事判決                        九十二年度訴緝字第一一二號
    公  訴  人  臺灣高雄地方法院檢察署檢察官
    被      告  乙○○  男  四十二歲（民國○○年○月○○日生）
                        住高雄市小港區中船一村三五之八號
                        居高雄縣岡山鎮○○○路三九巷八號
                        身分證統一編號：Ｑ一二六三一五五號
    指定辯護人  本院公設辯護人  黃秋葉
右列被告因違反毒品危害防制條例案件，經檢察官提起公訴（九十一年度偵緝字第六
六五號），本院判決如左：
    主  文
乙○○無罪。
    理  由
一、公訴意旨略以：被告乙○○於民國八十九年十二月間某日在高雄縣岡山鎮某棟大
    樓內以新臺幣（下同）一千元之代價售予陳文男第一級毒品海洛因一包（驗後淨
    重零點零九公克，起訴書誤載為零點四五公克）及第二級毒品安非他命一包（驗
    後毛重零點三公克）。嗣陳文男於九十年一月十七日為警在高雄市○○街五十一
    號二樓查獲，並扣得海洛因零點零九公克及安非他命零點三公克等物，因認被告
    乙○○涉犯毒品危害防制條例第四條第一項、第二項之販賣第一、二級毒品罪嫌
    等語。
二、按犯罪事實應依證據認定之，無證據不得推定其犯罪事實；不能證明被告犯罪者
    ，應諭知無罪之判決，刑事訴訟法第一百五十四條、第三百零一條第一項分別定
    有明文。又事實之認定，應憑證據，如未能發現相當證據，或證據不足以證明，
    自不能以推測或擬制之方法為裁判基礎。再認定犯罪事實，所憑之證據，雖不以
    直接證據為限，間接證據亦包括在內，然無論直接或間接證據，其為訴訟上之證
    明，須於通常一般之人均不致於有所懷疑，而得確信其為真實之程度者，始得據
    之為有罪之認定，倘其證明尚未達到此一程度，而有合理性懷疑之存在時，即無
    從為有罪之認定。此分別有最高法院四十年台上字第八六號及七十六年台上字第
    四九八六號判例可資參照。
三、公訴人認被告涉犯毒品危害防制條例第四條第一項、第二項之販賣第一、二級毒
    品罪嫌，無非係以證人陳文男之證詞為唯一論罪依據。訊據被告堅決否認有何販
    賣第一、二級毒品犯行，辯稱其於八十九年十二月間因女友生產而陪同住在醫院
    內，不可能販賣毒品予陳文男等語。經查：
  (一)高雄縣政府警察局鳳山分局刑事組偵查員於九十年一月十七日十六時四十分許，
    持臺灣高雄地方法院檢察署檢察官核發之搜索票，前往證人陳文男位於高雄市○
    ○區○○街五一號二樓住處搜索，當場扣得第一級毒品海洛因一包（驗後淨重零
    點零九公克）、第二級毒品安非他命一包（驗後毛重零點三公克）、注射針筒二
    支、自製鏟子四支及止血帶一條等物之事實，有九十年一月十七日編號0000
    0000號之臺灣高雄地方法院檢察署搜索票、高雄縣政府警察局鳳山分局執行
    搜索報告、搜索扣押證明筆錄、刑事案件報告書及本院九十一年度聲字第一八六
    八號裁定附卷可稽（警卷第十二至十四頁、本院訴字第二五九六號卷第十八頁）
    ，堪信為真實。
  (二)惟查，證人陳文男於警訊時陳稱：「（問：你所吸食施打的第一級毒品海洛因及
    第二級毒品安非他命係向何人所購買？）我是向乙○○綽號『黑仔』買的... 從
    八十九年九月中旬即開始向侯某購買毒品，平均一個月向他購買十次... 今日查
    扣之海洛因及安非他命是我於九十年一月十五日二十時許，在岡山鎮乙○○住宅
    樓下向乙○○以一千元購得」（警卷第二頁）；於偵訊時證稱：「（問：交易地
    點如何？）均事先聯絡，再由我前往其岡山鎮住處大樓下等候交易，或是由他本
    人親自拿到我家給我」（偵字第一六五一七號卷第三頁反面）；嗣經臺灣高雄地
    方法院檢察署囑託臺灣澎湖地方法院檢察署訊問時證稱：「（問：與被告乙○○
    有無親戚或僱傭關係？）不認識，他叫黑仔。（問：是否向黑仔買過毒品？）一
    、二次。（問：何時、地買？）是在高雄岡山的一棟大樓買，時間在九十年冬甲
    ，約九、十月間... 應該是十二月。（問：買何種毒品？）海洛因。（問：價格
    ？）五百元買一些，約一次吸用之量。（問：黑仔即乙○○？）我不是很清楚，
    我在九十年一月被抓時，刑事組有拿相片讓我指認是否為黑仔，我說不是。（問
    ：九十年被抓，為何九十年底還買毒品？）我說錯了，應是八十九年。」（偵緝
    字第六六五號卷第三一至三二頁）；再經本院囑託臺灣澎湖地方法院訊問時證稱
    ：「乙○○其實我並不認識他，我所買的毒品都是向一位叫做『黑仔』買的，我
    向他買了兩次海洛因，並未買安非他命，購買地點是在岡山火車站碰面，並騎摩
    托車五、六分鐘帶我到一棟大樓下，時間是在九十年一月十七日我被抓前幾甲（
    大約在前十甲以內）連續買了兩次，每一次都是買五百元，那五百元的量僅夠我
    用一次或兩次。... 警訊當時我只有說向『黑仔』購買，但警察就記乙○○，而
    且也拿乙○○的口卡給我看，我還跟警察說不是這個人，至於購買的次數，那是
    警察自己寫的... 到了檢察官那邊我有更正過購買時間，我現在回想起來，我買
    的時間應該是在民國九十年一月份沒有錯，次數應該是兩次」等語（本院訴字第
    二五九六號卷第二九頁）。綜合證人陳文男之前揭證詞以觀，其就是否曾向被告
    購買毒品、被告是否即為綽號「黑仔」之人、購買毒品之種類、時間、地點、方
    式、價格及次數等事項均前後不符並一再翻異前詞，則其指訴被告涉犯販賣毒品
    犯行之證詞，顯有瑕疵。
  (三)又證人陳文男為警查獲後，經警於九十年一月三十日持臺灣高雄地方法院檢察署
    核發之搜索票至被告位於高雄縣岡山鎮○○路五三巷三九號二樓住處搜索時，經
    訪談該大樓管理委員會主任委員表示自春節前起迄當日止，已有約一至二週未見
    該住戶人員出入，目前無人居住，且經警再於同日二十二時許前往被告位於高雄
    市小港區中船一村三五之八號戶籍地址訪查，被告之兄嫂亦表示其未居住該處，
    致本件始終未在被告身體或居住處所扣得任何涉犯販賣毒品犯行之事證等情，亦
    有高雄縣政府警察局鳳山分局九十年一月三十一日執行搜索報告一份可稽（警卷
    第七頁）。則前開扣案之海洛因及安非他命均係在證人陳文男住處查獲，此外並
    未在被告身體或住處查得一般販賣毒品者通常持有之毒品、電子磅秤、分裝杓、
    夾鏈袋或研磨器等供犯罪使用之工具，自難僅憑證人陳文男前揭顯有瑕疵之證詞
    ，遽為不利於被告之認定。
  (四)綜上所述，公訴人僅以證人陳文男之證詞及其持有之毒品認為被告涉犯毒品危害
    防制條例第四條第一項、第二項之販賣第一、二級毒品罪嫌，惟證人陳文男於警
    偵訊一再翻異前詞，於本院囑託臺灣澎湖地方法院訊問時並證稱不認識被告乙○
    ○，亦未向被告購買毒品，而係向綽號「黑仔」購買，是證人陳文男於警訊之供
    詞顯有瑕疵，尚難採為認定被告涉嫌上開犯行之依據。此外，復查無其他積極證
    據足資審認被告有何公訴人所指之販賣第一、二級毒品犯行，應認被告之犯罪嫌
    疑不足，揆諸前揭判例意旨，依法應為被告無罪之諭知。據上論斷，應依刑事訴
    訟法第三百零一條第一項，判決如主文。本案經檢察官林美靜到庭執行職務。
中      華      民      國    九十二    年      八      月     十九     日
                                    臺灣高雄地方法院刑事第七庭
                                        審判長法  官  陳志銘
                                              法  官  高英賓
                                              法  官  鄭詠仁
右正本證明與原本無異。
如不服本判決，應於判決送達後十日內，向本院提出上訴狀。
                                              書記官  蔡妮君
中      華      民      國    九十二    年      八      月     十九     日


司法院資訊處製作；財團法人民間司法改革基金會備份。
